【裁判字號】    96,訴,1746
【裁判日期】    970403
【裁判案由】    強盜
【裁判全文】
臺灣彰化地方法院刑事判決              96年度訴字第1746號
公  訴  人  臺灣彰化地方法院檢察署檢察官
被      告  甲○○
選任辯護人  林志銘律師
上列被告因強盜案件，經檢察官提起公訴（九十六年度偵字第八
七三０號），本院判決如下：
    主    文
甲○○意圖為自己不法之所有，攜帶兇器，以強暴至使不能抗拒
，而取他人之物，處有期徒刑捌年陸月。
扣案之不鏽鋼剪刀壹支，沒收。
    犯罪事實
一、甲○○因案接獲法院傳票，乃於民國九十六年九月二十一日
    十五時四十五分許，前往由丙○○所經營位於彰化縣鹿港鎮
    ○○路二二０號在營業中之「丙○○代書事務所」欲請教法
    律問題，詎因見乙○○獨自看店，竟意圖為自己不法之所有
    ，趁四下無人之際，自乙○○背部，以手勒住乙○○頸部，
    因見乙○○掙扎，乃以左手持其隨身攜帶、客觀上足以對人
    之生命、身體、安全構成威脅而可供兇器使用之不鏽鋼剪刀
    一支抵住乙○○頸部，以此強暴手段，至令乙○○不能抗拒
    ，喝令乙○○將皮包交出，由甲○○自行從皮包內強取乙○○所有之新臺幣（下同）二千九百元得手，嗣乙○○趁隙跑
    往事務所外呼救，甲○○旋逕自逃逸離去。俟甲○○在警方
    據報已知悉犯罪嫌疑人後，始於翌日即同年月二十二日十五
    時三十分向警方投案，並扣得前開不鏽鋼剪刀一支，甲○○
    犯案時穿著之拖鞋一雙。
二、案經彰化縣警察局鹿港分局報請臺灣彰化地方法院檢察署檢
    察官偵查起訴。
    理    由
一、證據能力部分：
    本案下列引用之供述及非供述證據，經本院依法踐行調查證
    據程序，公訴人及被告甲○○、辯護人均不爭執各該證據之
    證據能力，且亦查無依法應排除其證據能力之情形，是後述
    所引用證據之證據能力皆無疑義，合先敘明。
二、認定犯罪事實所憑之證據及理由：
    訊據被告甲○○矢口否認有何強盜犯行，辯稱：其因犯他案
    需要錢逃亡，去代書事務所當天有喝酒，但本意不是要行搶
    ，向乙○○拿錢當時沒有持剪刀，是在取得乙○○的二千九
    百元後，怕乙○○喊叫及攻擊，才從口袋拿出隨身攜帶的剪
    刀云云。惟查：
(一)被告確有上開持不鏽鋼剪刀強盜被害人乙○○財物之事實，
    業據被告於九十六年九月二十二日警詢時詳細供述作案過程
    ，明白坦認：其第一次於九十六年九月二十一日十三時五十
    分有先進入彰化縣鹿港鎮○○路二二０號「丙○○代書事務
    所」找老闆詢問有關被法院傳訊的事，約十四時十分離開，
    第二次於同日十五時四十五分許，又去找老闆談法院事情，
    小姐（即乙○○）說老闆去彰化不在，其思索了一會兒，隨
    即以左手關上事務所大門後快速出手勒住小姐的脖子將她拖
    入辦公室後面廁所門口，對她說：其有案在身正在跑路，把
    身上的錢交出來。因小姐一直反抗，其就拿預藏的不鏽鋼剪
    刀用左手抵住她的脖子使之不能抗拒，並叫她把皮包交給其
    ，其拿了皮包內現金二千九百元（兩張千元大鈔、九張百元
    小鈔）至左邊褲子口袋，並問小姐有無提款卡，她答稱沒有
    ，其就將小姐的皮包放在辦公桌上，同時放開架在小姐脖子
    上的不鏽鋼剪刀後往門外逃跑，小姐掙脫後跑到門外喊救人
    ，其也馬上逃離現場往小巷內逃跑等語（見警卷第二至三頁
    ），復於檢察官偵訊時再次供承：其進去後小姐說代書去彰
    化，其就在那邊楞了很久，之後其臨時起意把門關起來，過
    去用手臂把她的脖子勾住，叫她不要掙扎，跟她說其在跑路
    、拿一些錢出來，但她一直掙扎，其就拿出指甲剪抵住她，
    她才拿皮包給其，其拿到錢之後就放開她，她奔出去喊救命
    ，其就往小巷子逃走等詞明確（見臺灣彰化地方法院檢察署
    九十六年度偵字第八七三０號卷第五至六頁）。
(二)被告雖於本院翻異前詞，辯稱其未持剪刀抵住乙○○脖子要
    錢，是在要離去時才拿出剪刀云云。然關於本案案發過程，
    業據被害人乙○○於警詢時指述綦詳，又於本院審理時以證
    人身分接受詰問，具結證稱：九十六年九月二十一日下午，
    被告來事務所二次，第二次是三時四十五分進來，伊說代書
    不在，沒有那麼快回來，並拿紙筆給被告留下電話，之後被
    告就一手把門關起來，一手攻擊伊，一把抱住伊到事務所裡
    面，被告攻擊伊時，一開始沒有拿兇器，把伊拉到辦公室靠
    近後面房間門口，伊就掙脫，之後被告在廁所門口與伊拉扯
    、打鬥，過程中被告有用左手從左邊褲子口袋拿出一個像剪
    刀的東西，直接抵住伊的脖子，威脅伊進去裡面，被告說他
    正被通緝，伊就積極反抗，與被告在辦公室、廁所間拉扯，
    後來被告說不會傷害伊，只是要錢，伊就帶被告去皮包拿錢
    ，當時被告還是抵著伊的脖子，伊把皮包拿出來，是被告自
    己抽出錢，被告點錢時，把像剪刀的兇器放在桌上，伊就把
    它撥下去，被告沒有看到，說這些錢不夠他逃亡，問伊有無
    提款卡，伊就騙被告沒有帶，忽然間被告發現兇器不見了，
    就繞圈子看地上找，被告蹲下去要撿時，伊就趁機衝到外面
    ，對馬路上的人車喊救命，被告看到有人停下來，才轉往小
    巷子跑，伊大概損失現金三千元，有二張大鈔，其餘是一百
    元小鈔，當時被告所拿類似剪刀的東西就是扣案的鋼剪，伊
    掙扎時，脖子有被他劃傷等語甚詳（見本院卷九十七年三月
    二十日審判筆錄第四至八頁）。而觀諸被告於九十六年九月
    二十二日警詢、偵訊所供，與證人乙○○上開證述大致相符
    ，且被告當日並無遭受強暴脅迫或非出於自由意識之情形，
    足見被告警詢、偵查之供詞，應堪採信。
(三)此外，復有卷附贓物認領保管單、證人乙○○右小腿一公分
    右食指一點五公分外傷行清創手術治療、左頸三公分皮下出
    血之豐安診所診斷證明書一紙、照片二十四幀得憑，並有扣
    案之不鏽鋼剪刀一支、拖鞋一雙在卷可佐，顯見被告前揭所
    辯，無非飾卸之詞，不足採信。
(四)綜上，被告持足以為兇器之不鏽鋼剪刀一支抵住證人乙○○
    脖子，以施強暴手段，按其情節足以抑住證人乙○○之自由
    意志，使達不能抗拒之程度，而強取證人乙○○財物，是本
    案事證明確，被告強盜犯行堪以認定，應依法論科。
三、論罪科刑部分：
(一)按刑法第三百二十一條第一項第三款「攜帶兇器」所謂之「
    兇器」，其種類並無限制，凡客觀上足對人之生命、身體、
    安全構成威脅，具有危險性之兇器均屬之，且祇須行竊時攜
    帶此種具有危險性之兇器為已足，並不以攜帶之初有行兇之
    意圖為必要（最高法院七十九年臺上字第五二五三號判例參
    照）。查被告於上揭時、地強盜證人乙○○財物時，隨身攜
    帶不鏽鋼剪刀，若持以攻擊他人，足以對證人乙○○之生命
    、身體造成危害，揆諸前揭判例意旨，應認係屬兇器無訛。
    核被告所為，係犯刑法第三百三十條第一項之攜帶兇器強盜
    罪。
(二)強盜罪以強暴、脅迫等方法，至使不能抗拒為構成要件之一
    ，當然含有妨害被害人自由之性質，故犯強盜罪而有妨害被
    害人之自由時，是否另論以妨害自由罪名，應就行為人之全
    部犯罪行為實施過程加以觀察。倘妨害自由行為時，強盜行
    為尚未著手實施，可依其情形認為妨害自由、強盜犯罪間具
    有方法結果之牽連關係；若強盜犯行業已著手實施，則所為
    強暴、脅迫等非法方法剝奪被害人行動自由行為，應包括在
    強盜行為之內，無另行成立刑法第三百零二條第一項之妨害
    自由罪之餘地，最高法院二十三年度上字第一五七八號判例
    、二十四年度上字第四四○七號判例、九十二年度臺上字第
    二一八四號判決意旨可資參照。本案被告持不鏽鋼剪刀一支
    押架證人乙○○，並與證人乙○○在辦公室、廁所間拉扯，
    控制證人乙○○之行動，以便肆行強盜犯行等情事，業經證
    人乙○○證述如上，則被告縱同時有限制證人乙○○之行動
    自由，然此種手段究屬至使證人乙○○不能抗拒之強盜部分
    行為，包括於強盜行為內，不再論以妨害自由罪。
(三)按對於未發覺之罪自首而受裁判者，得減輕其刑，刑法第六
    十二條前段固定有明文。被告雖辯稱：其是在九十六年九月
    二十二日自己坐車去警局投案云云。惟查，本案案發後，旋
    由丙○○親戚於九十六年九月二十一日案發當日報案乙情，
    已據證人乙○○於審理時證陳：被告往小巷子逃跑後，伊就
    回事務所打電話給老闆丙○○，老闆請親戚到事務所來，由
    該親戚報案的，伊老闆有提供監視錄影器畫面給警方，當時
    被告還沒有抓到，是隔天才抓到的等語（見同上審理筆錄第
    六、八頁），另證人丙○○亦具結證稱：當時渠接到乙○○
    電話，就請親戚先過去，之後渠就趕回事務所，乙○○說是
    中午來的那一個人，所以渠知道就是被告，印象中也知道被
    告的住處，渠親戚報案之後，渠有先告訴警察說知道是哪一
    個人，之後就看監視器，然後帶警察到被告住處找人，但沒
    找到，只有找到被告的照片及傳票，所以知道被告名字，之
    後到警局做筆錄，當時已經知道被告名字等詞在卷（見同上
    審理筆錄第九頁），依上揭說明，被告並無自首之情狀，應
    可認定。再被告雖陳稱其酒量不好，案發當日有飲酒云云，
    然證人乙○○於本院審理時結稱：伊在被告第二次進來時並
    沒有聞到酒味，被告對談意識正常等言，核與證人丙○○所
    證：九月二十一日當天跟被告對談時，被告身上沒有酒味，
    意識正常等語相符，況被告於警詢、偵查及本院審理時，就
    本案事發經過及如何逃離現場等情節，大體均能清楚記憶並
    陳述，縱如被告所言其曾於案發前飲用酒類，致案發時處於
    情緒亢奮激動狀態，惟尚不至於在犯案時不知持刀強盜他人
    財物為違法行為，亦不因而減損其控制自己行為或不行為之
    能力。衡之卷存證據，被告為本案犯行時之各項行為表現，
    並未明顯受其飲用酒類之影響，故被告犯案時，並無因精神
    障礙或其他心智缺陷不能辨識其行為違法或欠缺依其辨識而
    行為之能力，或有何辨識能力顯著減低之情形，是自不得資
    為免責或減輕其刑之藉口。
(四)爰審酌被告以攜帶兇器強盜他人財物貪圖不勞而獲，除已對
    證人乙○○造成財產上損害外，亦嚴重妨害、威脅證人乙○○之人身安全，對於證人乙○○身心造成不可磨滅之傷害，
    危害社會治安非輕，且於犯罪後迄未與證人乙○○達成和解
    ，復於庭訊時飾詞巧辯，冀免刑責，顯見其犯後態度未佳，
    並無悔意，兼衡被告強盜所得財物尚非甚鉅，暨其品行、智
    識程度等一切情狀，量處如主文所示之刑，以示懲儆。
(五)扣案之不鏽鋼剪刀一支，係被告所有，且供本案加重強盜犯
    罪所用之物，業據被告供明在卷，併依刑法第三十八條第一
    項第二款之規定予以沒收。至被告所有之拖鞋一雙，乃其平
    常穿著之物，非專供本案強盜犯罪所用，自不得宣告沒收。
據上論斷，應依刑事訴訟法第二百九十九條第一項前段，刑法第
第三百三十條第一項、第三十八條第一項第二款，判決如主文。
本案經檢察官郭玄義到庭執行職務。
中    華    民    國    97    年    4     月    3     日
                  刑事第四庭  審判長法  官  周  淡  怡
                                    法  官  廖  政  勝
                                    法  官  周  莉  菁
以上正本證明與原本無異。
如不服本判決，應於判決送達後10日內，向本院提出上訴書狀，
上訴書狀應「敘述具體上訴理由」，並按他造當事人之人數附繕
本。「切勿逕送上級法院」。
告訴人或被害人對於判決如有不服具備理由請求檢察官上訴者，
其上訴期間之計算係以檢察官收受判決正本之日期為準。
中    華    民    國    97    年    4     月    3     日
                                    書記官  卓  俊  杰
附錄本判決論罪科刑法條：
刑法第三百三十條第一項：
犯強盜罪而有第三百二十一條第一項各款情形之一者，處七年以
上有期徒刑。


司法院資訊處製作；財團法人民間司法改革基金會備份。
